臺灣桃園地方法院民事裁定　　　　　　　94年度聲字第1261號
聲　請　人　甲○○
相　對　人　乙○○
　　　　　　　　　　　　樓
上列當事人間聲請返還擔保金事件，本院裁定如下：
    主    文
聲請駁回。
聲請費用由聲請人負擔。
    理    由
一、聲請意旨略以：聲請人因給付票款事件，前依本院94年度裁
    全字第333 號民事裁定，為擔保對相對人財產之假扣押，曾
    向本院提存新台幣（下同）80,000元為擔保金，並聲請本院
    以94年度執全字第320 號強制執行事件實施假扣押相對人之
    銀行存款在案。惟兩造間給付票款事件，業經本院以94年度
    桃簡移調字第65號事件作成調解筆錄，聲請人並以郵局存證
    信函通知相對人應於21日內對系爭擔保金行使權利，然相對
    人逾期仍未行使權利，為此依民事訴訟法第104 條第1 項第
    3 款規定，聲請准予返還前開擔保金等語。
二、按返還擔保金，依民事訴訟法第104 條第1 項之規定，須符
    合應供擔保之原因消滅、供擔保人證明受擔保利益人同意返
    還，或訴訟終結後，供擔保人證明已定20日以上之期間，催
    告受擔保利益人行使權利而未行使之要件，法院始得依供擔
    保人之聲請以裁定命返還其提存物或保證書。又所謂「應供
    擔保之原因消滅」係指受擔保利益人無損害發生或假執行之
    債權人本案全部勝訴確定或已賠償受擔保利益人之損害而言
    。所謂「訴訟終結」，在因假扣押或假處分所供擔保之情形
    ，因該擔保係為保障受擔保利益人因不當假扣押或假處分所
    受損害而設，倘執行法院已依假扣押或假處分裁定實施假扣
    押或假處分之執行，則在供擔保人撤回假扣押或假處分之執
    行前，受擔保利益人所受損害仍可能繼續發生，損害額既未
    確定，自無強令其行使權利之理。故在假扣押或假處分所供
    之擔保，供擔保人依民事訴訟法第106 條準用同法第104 條
    第1 項第3 款規定，聲請以裁定命返還其擔保金之場合，必
    供擔保人已撤回假扣押或假處分之執行，始得謂與該款所定
    之「訴訟終結」相當，而得依該條款行使定期催告之權利。
    因此條文所謂「訴訟終結」雖宜從廣義解釋，包括本案訴訟
    終結或執行程序終結在內，惟仍須債權人撤回假扣押或假處
    分執行之聲請，並定20日之期間催告受擔保利益人行使權利
    而未行使者，始符合供擔保人聲請返還擔保金之要件。
三、經查聲請人為擔保對相對人財產假扣押之執行，曾依本院94
    年度裁全字第333 號民事裁定，向本院以94年度存字第381
    號案提存80,000元之擔保金，並以本院94年度執全字第320
    號假扣押強制執行事件，對相對人之銀行存款實施假扣押在
    案。又兩造間之給付票款事件，經本院以94年度桃簡移調字
    第65號調解筆錄達成調解，相對人願分期給付聲請人192,00
    0 元，聲請人則拋棄對相對人之其餘請求，嗣聲請人亦以郵
    局存證信函通知相對人就其因系爭假扣押之執行所受之損害
    應於21日內行使權利，該通知之意思表示已於民國94 年7月
    20日送達相對人，惟相對人迄未就系爭擔保金對聲請人聲請
    發支付命令或調解或提起訴訟之事實，固據聲請人提出本院
    94年度存字第381 號提存書、國庫存款收款書、94年度裁全
    字第33號民事裁定、94年度桃簡移調字第65號調解筆錄、存
    證信函、掛號郵件收件回執各1 件為證，且經本院依職權調
    取本院前開民事卷核閱無誤，並查明相對人迄未對聲請人行
    使權利屬實，雖堪信聲請人此部分之主張為真實。惟聲請人
    係以相對人負欠其240,000 元之票款債務，聲請對相對人之
    財產在該金額之範圍內為假扣押，有本院94年度裁全字第33
    3 號民事裁定在卷可稽，而兩造間之給付票款事件則僅以19
    2,000 元達成調解，足見聲請人對相對人之本案訴訟並非全
    部獲得勝訴確定，自難認相對人確無損害發生，是聲請人顯
    無應供擔保之原因消滅之情形。又聲請人聲請人迄未撤回本
    院94年度執全字第320 號假扣押之強制執行乙節，亦經本院
    依職權查對前開假扣押卷宗無誤，顯見聲請人所為該假扣押
    保全執行仍繼續存在並未終結，然聲請人卻早於前開保全之
    執行程序尚未終結前即發函催告相對人行使權利，則在聲請
    人撤回該假扣押之執行前，受擔保利益之相對人所受損害仍
    可能繼續發生，損害額即未確定，自無強令相對人行使權利
    之理。從而參照前段說明，聲請人催告相對人行使權利仍不
    符合「於訴訟終結後定20日以上之期間催告相對人行使權利
    ，而相對人未為行使」之要件。是本件依聲請人所陳述之情
    形，尚難謂其應供擔保之原因消滅，且不符合訴訟終結後已
    定20日以上之期間催告相對人行使權利，而相對人未為行使
    ，或相對人同意返還之要件，聲請人聲請返還擔保金，自不
    能准許。
四、依民事訴訟法第98條，第78條，裁定如主文。
中　　華　　民　　國　　94　　年　　9 　　月　　29　　日
                  民事第三庭    法　官　林雯娟
以上正本係照原本作成
如對本裁定抗告須於裁定送達後10日內向本院提出抗告狀，並應
繳納抗告裁判費新台幣1,000 元。
中　　華　　民　　國　　94　　年　　9 　　月　　29　　日
                                書記官　簡維萍
